臺灣高等法院民事裁定　　　　　　　　 100年度抗字第1780號
抗　告　人　張菊蘭即薛連勝之.
　　　　　　薛羽君即薛連勝之.
　　　　　　薛慧君即薛連勝之.
上列抗告人與相對人薛有成、薛連傳間聲明異議（假扣押）事件
，對於中華民國100年 9月30日臺灣板橋方法院100年度事聲字第
279號裁定，提起抗告，本院裁定如下：
    主  文
抗告駁回。
抗告訴訟費用由抗告人負擔。
    理  由
一、按債權人就金錢請求或得易為金錢請求之請求，欲保全強制
    執行者，得聲請假扣押；又假扣押，非有日後不能強制執行
    或甚難執行之虞者，不得為之，民事訴訟法第522條第1項、
    第523條第1項定有明文。又請求及假扣押之原因應釋明之；
    前項釋明如有不足，而債權人陳明願供擔保或法院認為適當
    者，法院得定相當之擔保，命供擔保後為假扣押，亦為民事
    訴訟法第 526條第1項、第2項所明定。故債權人就假扣押之
    原因，倘已釋明，僅其釋明不足，法院仍得命債權人供擔保
    後為假扣押。又稱釋明者，僅係法院就某項事實之存否，得
    到大致為相當之心證，即為已足，此與證明須就當事人所提
    證據資料，足使法院產生堅強心證，可確信其主張為真實者
    ，尚有不同 （最高法院98年度台抗字第807號裁定參照）。
    又假扣押制度乃為保全債權人將來之強制執行，並得命其供
    擔保以兼顧債務人權益之保障，所設暫時所需迅速之簡易執
    行程序，是民事訴訟法第523條第1項所稱「有日後不能強制
    執行或甚難執行之虞」之「假扣押之原因」者，本不以債務
    人浪費財產、增加負擔或將其財產為不利益之處分，致達於
    無資力之狀態，或債務人移往遠方、逃匿無蹤或隱匿財產等
    積極作為之情形為限，祇須合於該項「有日後不能強制執行
    或甚難執行之虞」之條件，即足當之（最高法院98年度台抗
    字第746、931號裁定參照）。又假扣押為保全程序之一種，
    係在本案訟爭尚未判決確定以前，預防將來債權人勝訴後，
    不能強制執行或難於執行而設。法文所謂債權人者，係指主
    張債權之人而言，至所主張之債權能否成立，尚待本案之判
    決，非聲請假扣押時先應解決之問題（最高法院20年抗字第
    720號裁定參照）。
二、本件相對人即債權人在原法院聲請意旨略以：相對人與抗告
    人之被繼承人薛連勝係兄弟， 3人併受先父薛丁陽之委任，
    管理其資產即操作其資金於中華票券、國際票券購買附買回
    債券，薛連勝於民國（下同）87年初接手管理上開資產，斯
    時購買先父薛丁陽名下附買回債券價值共新台幣（下同）4,
    875萬5,354元，孰料薛連勝竟逾越權限，擅自於89年起挪用
    上開資產轉而投資股市交易，且因股市下跌，造成其資金嚴
    重虧損，迄至91年6月，薛丁陽之資產竟僅餘定存1,500萬元
    。因薛丁陽本即表示上開資產日後將交相對人及薛連勝3兄
    弟均分。是薛丁陽乃授權相對人與薛連勝協商後續結算處理
    事宜。嗣薛連勝承認上開資產有5,600萬元價值，3人均各分
    得1,866萬元，並選擇薛連勝應給付相對人各1,866萬元，其
    中薛連傳部分由薛丁陽現餘定存1500萬元支付，並於91年10
    月15日前補足差額366萬元之給付方式。惟嗣後薛連勝均未
    給付。詎料薛連勝其後不幸於99年8月間死亡，其繼承人即
    抗告人竟藉故推託拒不承認上開債務。日前獲悉抗告人正積
    極處分繼承財產，意圖脫免還款責任，相對人經申請調閱土
    地、建物登記謄本，相對人發現抗告人已於100年5月將其繼
    承自薛連勝名下之門牌號碼台東市○○街206號房地（下稱
    系爭房地）出售予第三人陳建成，有脫產之虞，相對人為恐
    日後有不能強制執行或甚難執行之虞，願供擔保以補釋明之
    不足，爰聲請對抗告人之財產為假扣押等情，業據其提出薛
    連勝於91年6月18日簽立之字據、系爭房地建物登記謄本及
    異動索引為證，顯已就其請求及假扣押之原因為相當釋明。
    雖其釋明尚有不足，惟既經相對人陳明願供擔保以補釋明之
    不足，則相對人薛有成、薛連傳聲請對於抗告人之財產各在
    1,866萬元、366萬元萬元範圍內為假扣押，自屬有據。
三、抗告意旨雖以：抗告人於被繼承人薛連勝死後，於法定期限
    內已向臺灣板橋地方法院陳報遺產清冊，並經裁定薛連勝之
    債權人應於本公示催告最後登載新聞之翌日起 6個月內向繼
    承人陳報債權，惟相對人並未於期限內陳報，相對人並不清
    楚薛連勝與相對人間有債務關係。且系爭房地在薛連勝之遺
    產中，距離大臺北地區最遠、管理不易，且其出售係為辦理
    薛丁陽之遺產繼承所需分擔之遺產稅，並無脫產或隱匿財產
    之情事。又抗告人之住居所及聯絡電話自薛連勝過世迄今均
    無變動，且為處理薛丁陽過世之遺產繼承事宜，均一直與相
    對人保持聯繫，自無「日後不能強制執行或甚難執行之虞」
    之假扣押原因云云。惟查相對人提出薛連勝於91年6月18日
    簽立之字據、系爭房地建物登記謄本及異動索引，顯已就其
    請求及假扣押之原因為相當釋明。又兩造間本案訴訟之進行
    尚需時日，其間抗告人非無可能處分其財產或設定負擔，苟
    未能即時對抗告人之財產為假扣押，相對人之債權即可能因
    抗告人之處分或設定負擔，致難以保全，自難謂無不能強制
    執行或甚難執行之虞。準此應認相對人業已釋明其請求及假
    扣押之原因，雖其釋明尚有未足，惟法院仍得命供擔保以補
    其釋明之不足，准為假扣押。至於抗告人上開抗辯不知薛連
    勝與相對人間有債務關係，乃應待本案解決。是原法院廢棄
    司法事務官所為100年度司裁全字第1415號裁定，並准許相
    對人假扣押之聲請為無不合。抗告意旨指摘原裁定不當，聲
    明廢棄，為無理由。
四、據上論結，本件抗告為無理由，依民事訴訟法第495條之1第
    1項、第449條第1項、第95條、第78條、第85條第1項前段，
    裁定如主文。
中    華    民    國   100    年    12    月    29    日
                  民事第七庭
                      審判長法  官  鄭三源
                            法  官  邱  琦
                            法  官  林玉珮
正本係照原本作成。
本裁定除以適用法規顯有錯誤為理由外，不得再抗告。如提起再
抗告，應於收受後10日內委任律師為代理人向本院提出再抗告狀
。並繳納再抗告費新台幣１千元。
中    華    民    國   100    年    12    月    30    日
                            書記官  周月琴